【裁判字號】    97,易,2367
【裁判日期】    970819
【裁判案由】    竊盜
【裁判全文】
臺灣臺中地方法院刑事判決              97年度易字第2367號
公  訴  人  臺灣臺中地方法院檢察署檢察官
被      告  王培
                      之7
選任辯護人  葉涵德律師
上列被告因竊盜案件，經檢察官提起公訴（97年度偵緝字第598
號），本院判決如下：
    主    文
王培  無罪。
    理    由
一、公訴意旨略以：被告王培  曾於民國93年間，因侵占案件，
    經本院以94年度易字第159號判處有期徒刑2月，緩刑2 年確
    定。詎不知悔改，於96年2、3月任職頤德實業有限公司（下
    稱頤德公司）期間某日，與頤德公司另一名員工乙○○前往
    取回頤德公司所有之宏碁筆記電腦1 臺，並返回設在臺中市
    ○○路○段403號之頤德公司。王培  竟意圖為自己不法之所
    有，見乙○○將上開電腦放在上址內甲○○之辦公桌上，趁
    無人看管之際，徒手竊取該電腦。得手後，將電腦供己使用
    。嗣於96年4 月10日即王培  離職後某日，頤德公司始發現
    上情。因認被告王培  涉有刑法第320條第1項之竊盜罪嫌。
二、按犯罪事實應依證據認定之，無證據不得認定犯罪事實；又
    不能證明被告犯罪者，應諭知無罪之判決，刑事訴訟 法 第
    154條第2項、第301條第1項分別定有明文。次按告訴人之告
    訴，係以使被告受刑事訴追為目的，是其陳述是否與事實相
    符，仍應調查其他證據以資審認，最高法院著有52年台上字
    第1300號判例要旨可供參照。另事實之認定，應憑證據，如
    未能發現相當證據，或證據不足以證明，自不能以推測或擬
    制之方法，以為裁判基礎；又所謂認定犯罪事實之證據，係
    指足以認定被告確有犯罪行為之積極證據而言，而認定犯罪
    事實所憑之證據，雖不以直接證據為限，間接證據亦包括在
    內，然而無論直接或間接證據，其為訴訟上之證明，須於通
    常一般人均不致有所懷疑，而得確信其為真實之程度，始得
    據之為有罪之認定，倘其證明尚未達到此一程度，而有合理
    懷疑存在時，事實審復已就其心證上理由予以闡述，敘明其
    如何無從為有罪之確信，因而為無罪之判決，尚不得任意指
    為違法，亦有最高法院29年上字第3105號、40年台上字第86
    號、76年台上字第4986號判例要旨可供參酌。
三、訊據被告王培  堅決否認有何竊盜之犯行，辯稱：當天和乙
    ○○取回公司的電腦後，是乙○○拿回公司的辦公室，伊雖
    有跟乙○○表示要借用該電腦，但因乙○○說需徵得老闆娘
    甲○○的同意，之後就沒有下文了等語。
四、證據能力之說明：
  (一)按被告以外之人於偵查中向檢察官所為陳述，除顯有不可信
    之情況者外，得為證據，同法第159條之1第2項定有明文。
    偵查中對被告以外之人（包括證人、鑑定人、告訴人、被害
    人及共同被告等）所為之偵查筆錄，或被告以外之人向檢察
    官所提之書面陳述，性質上均屬傳聞證據。惟現階段刑事訴
    訟法規定檢察官代表國家偵查犯罪、實施公訴，依法其有訊
    問被告、證人及鑑定人之權，證人、鑑定人且須具結，而實
    務運作時，檢察官偵查中向被告以外之人所取得之陳述，原
    則上均能遵守法律規定，不致違法取供，其可信度極高，職
    是，被告以外之人前於偵查中已具結而為證述，除反對該項
    供述得具有證據能力之一方，已釋明「顯有不可信之情況」
    之理由外，不宜以該證人未能於審判中接受他造之反對詰問
    為由，即遽指該證人於偵查中之陳述不具證據能力。
  (二)本件證人乙○○於檢察官偵查中所為之證述，其未曾提及檢
    察官在偵查時有不法取供之情形，且被告及辯護人亦未釋明
    上開供述有顯不可信之情況，依上說明，證人乙○○於偵查
    中之證言自具有證據能力。
五、經查，證人乙○○於檢察官偵查中固證稱：被告在我們拿回
    電腦後，在公司跟我說他要借用那台筆記型電腦，‧‧‧我
    跟被告說這不是我保管的，我剛剛放在甲○○的桌上，如果
    要借的話，請跟甲○○說。傍晚的時候，被告跟我說他已經
    跟甲○○借走電腦了等語（97年度偵緝字第598 號卷第35頁
    ）。惟查：
  (一)證人即被告口中的老闆娘甲○○，於本院審理中卻證稱：該
    部筆記型電腦雖為伊所使用，惟伊不是管理者，乙○○才是
    電腦的管理者，有需要使用電腦時才會跟乙○○拿等語（本
    院卷第22頁背面）。核與證人乙○○上開證稱：伊不是管理
    者之證述不符。倘乙○○確實為該電腦之管理者，何以於偵
    查中否認伊為電腦之管理人員。是證人乙○○證詞之可性信
    ，己非無疑。
  (二)證人乙○○雖又證稱：當天取回電腦後，已將電腦放在甲○
    ○辦公室的桌子上，惟證人甲○○卻證稱：被告及乙○○取
    回電腦後，並沒有向伊報告（本院卷第22頁背面），當天也
    沒有收到該筆記型電腦（同上偵查卷第35頁）。茲經本院進
    一步訊問：既然該筆記型腦係你所使用，何以取回後，被告
    及乙○○未直接交付給你時，證人甲○○始證稱：因為我不
    是管理者，乙○○才是管理者等語。則依證人甲○○之證述
    可知，因乙○○係該電腦之實際之管理者，所以即使取回電
    腦後，並不需交付予甲○○，僅需自己保管即可。則證人乙
    ○○證稱：當天取回電腦後，直接將電腦放在甲○○辦公室
    桌上一情，明顯與該公司對於保管及使用該筆記型電腦之程
    序及職掌不符。證人乙○○前開證言之真實性，亦有可議。
  (三)又證人乙○○固證稱：取回電腦當天，被告確實曾向伊表示
    要借用電腦，雖與被告之供述相符。惟被告倘有意竊取電腦
    ，自當私下取走電腦即可，何以竟向乙○○報告要借用電腦
    ，留下線索，而陷自己於不利之境地。從而證人乙○○證稱
    ：被告於當天傍晚曾向伊表示已向甲○○報備取走電腦一情
    ，亦與經驗法則有違。況且，證人乙○○既為電腦的管理者
    ，即使該電腦為甲○○專用，則於被告向伊報備己得甲○○
    之同意可借用該電腦時，自當向甲○○求證，或請求被告簽
    立借條等文件，以利事後追縱管理，惟證人乙○○竟未為任
    何處置，所為亦有違常情。
  (四)至於被告曾向乙○○表示借用修圖軟體一事，亦據證人乙○
    ○於偵查中證述屬實（同上偵查卷第36頁），惟被告向乙○
    ○借用修圖軟體係在取回電腦後隔幾天，與該電腦遺失一事
    ，尚難認有何直接之關聯。
  (五)再則，證人甲○○己證稱：伊係96年11月間出國欲使用電腦
    時，才發現電腦已遺失（本院卷第22頁），距被告和乙○○
    取回電腦之96年3 月間，已有8個多月。而被告早在96年4月
    10日即離職，且離職單上僅記載被告尚積欠公司款項12,108
    元，惟關於借用器材欄則為空白，亦有職工離職單一紙存卷
    可按（96年偵字第24415號卷第5頁）。倘被告確實曾向證人
    乙○○表示已徵得甲○○的同意借用該電腦，則身為電腦保
    管者之乙○○，何以未在被告離職單上註記尚有筆記型電腦
    一台未歸還。卻在被告離職後逾半年，始以被告竊取電腦而
    對伊提出告訴，證人乙○○及告訴人頤德公司之作法，實有
    可議。
  (六)此外，不論是證人乙○○或證人甲○○，均證稱並未目睹被
    告曾取走該筆記型電腦，且證人甲○○於本院審理中復證稱
    ：伊僅係懷疑被告偷走電腦而已（本院卷第23頁）。自難僅
    憑證人乙○○之證詞即率而認定被告係偷竊電腦之人。
六、綜上所述，本件除告訴人頤德公司及證人乙○○具有瑕疵之
    指述及證述外，經查並無其他任何具體事證，足認被告王培
      確有為起訴書所載之竊盜犯行，檢察官此部分認定所依據
    之理由尚有未足，即未達確信真實之程度，尚有合理性懷疑
    之存在。此外，復查無其他積極證據，足認被告確有為本件
    竊盜之犯行，應認不能證明被告犯罪，揆諸前揭說明，自應
    依法就被告被訴之竊盜犯行為無罪判決之諭知。
據上論斷，應依刑事訴訟法第301條第1項，判決如主文。
中    華    民    國    97    年    8     月    19    日
                  刑事第六庭  法  官  高英賓
上正本證明與原本無異。
如不服本判決，應於收受送達後10日內向本院提出上訴書狀（應
敘述具體理由並附繕本）。
上訴書狀如未敘述理由，應於上訴期間屆滿後20日內補提理由書
於本院。
                              書記官  司立文
中    華    民    國    97    年    8     月    19    日


司法院資訊處製作；財團法人民間司法改革基金會備份。
